臺灣高等法院交通事件裁定　　　　　　100年度交抗字第549號
抗　告　人
即受處分人　江世榮
上列抗告人因違反道路交通管理處罰條例案件，不服臺灣桃園地
方法院於民國100年4月15日所為之交通事件裁定（100年度交聲
字第149號），提起抗告，本院裁定如下：
    主  文
抗告駁回。
    理  由
一、原處分意旨略以：異議人即受處分人江世榮駕駛車號799-GQ
    號營業貨運曳引車，於民國100年1月10日下午1時10分許，
    行駛在新北市○里區○○路○段512號前，因車上所載砂石有
    滲漏情形，經新北市政府警察局蘆洲分局（下稱蘆洲分局）
    八里分駐所員警李政益當場攔檢，以受處分人有「沿路滲漏
    」之違規行為，填製北警交字第C00000000號舉發違反道路
    交通管理事件通知單（下稱舉發單）由受處分人收受，受處
    分人不服舉發，於到案期限內向原處分機關提出申訴，經原
    處分機關轉請原舉發單位即蘆洲分局調查結果，認該舉發並
    無不當之處，原處分機關遂於100年2月17日依道路交通管理
    處罰條例第30條第1項第2款、第63條第1項第2款（裁決書漏
    載第2款）及違反道路交通管理事件統一裁罰基準表之規定
    ，裁罰受處分人新台幣（下同）3,000元罰鍰，並記違規點
    數2點。
二、原審裁定則以：異議人就其於100年1月10日下午1時10分許
    ，駕駛車號799-GQ號營業貨運曳引車（子車牌照號碼45-VD
    號），行駛在新北市○里區○○路○段512號前，遭警方攔停
    開單告發一節，並不爭執，並有北警交字第C00000000號舉
    發單1紙在卷可參，又異議人於上開時地駕駛營業貨運曳引
    車所載砂石有「沿路滲漏」之情，業據證人即本件違規案件
    舉發員警李政益到院結證屬實，證人李政益警員係依法令從
    事交通秩序維護工作之人，與異議人素不相識，亦無仇隙，
    其對違規行為之異議人並無主觀之好惡，衡諸常情，並無杜
    撰違規事實而甘冒觸犯偽證罪風險之理由，是證人李政益所
    為之證言足堪採信；此外，並有舉發相片3張在卷可稽（見
    原審卷第12至13頁），觀諸照片中異議人之貨車後方車斗下
    面確有明顯之黃色污水滲出滴落，非異議人所辯稱之雨水滴
    下而已，益見證人李政益警員上開證詞之真實性，且自地理
    位置接近之臺北氣象站、淡水氣象站測得100年1月10日該處
    全日降雨量僅有6毫米、8.8毫米一節，有臺北氣象站、淡水
    氣象站逐日雨量資料表各1紙在卷可參，是當日該地區並非
    落下豪大雨而讓異議人即使就後方貨車斗已盡嚴密封固之適
    當裝置，仍無法防備傾盆大雨，致所載砂石因含水量飽和而
    部分滲漏滴落之情形，且從上開照片中可見該處地面雖非乾
    燥，但亦非濕潤或有水漬，未見有雨，異議人所駕車輛之後
    車斗上方係乾燥，下方則有黃色污泥滲漏滴落，顯見本件係
    異議人未做好防止貨物滲漏之適當裝置，並非天候不佳所致
    ，且不論是否有下雨或異議人所駕駛車輛之砂石是否係隨同
    雨水滲漏，異議人既有防止其所駕駛車輛滲漏泥水之義務，
    其義務自不因天候係晴天或雨天而有所不同，異議人為符合
    前開義務自應裝置適當之設備，藉以避免車上砂石因雨水沖
    刷而滲漏路面，是異議人辯稱因下大雨而無從防範云云，亦
    不足採。異議人確實於前揭時、地，駕駛799-GQ號營業貨運
    曳引車（子車牌照號碼45-VD號）有「所載貨物滲漏」之違
    規行為，原處分機關依道路交通管理處罰條例第30條第1項
    第2款規定，裁處異議人3,000元罰鍰，並依同條例第63條第
    1項第2款（裁決書漏載第2款）記違規點數2點，核無違誤，
    本件異議為無理由，應予駁回。
三、抗告意旨略以：抗告人當天並未載運含水之貨物，完全是當
    時天候不佳，且駕車時沿路上不時的下大雨，雨水自然就流
    入車斗內，此實為自然界不可抗力之外力所致，況事實上現
    場地面並未有污染之痕跡，故無以證明所載貨物有滲漏滴落
    地面之事實，員警開單有矯枉過正、為業績而不顧人民感受
    之嫌，抗告人遭罰鍰事小，但記違規點數卻會影響抗告人之
    生計，請求撤銷原裁定云云。
四、按汽車裝載時，有所載貨物滲漏、飛散之情形者，處汽車駕
    駛人3,000元以上9,000元以下罰鍰，並記違規點數2點，道
    路交通管理處罰條例第30條第1項第2款、第63條第1項第2款
    分別定有明文。經查：
  (一)抗告人即受處分人於100年1月10日下午1時10分許，駕駛車
    號799-GQ號營業貨運曳引車（子車牌號45-VD號），行駛在
    新北市○里區○○路○段512號前，遭警方攔停開單告發一節
    ，除據抗告人於原審調查中坦認外，並有有北警交字第C000
    00000號舉發單1紙在卷可查，堪信為真，而抗告人前揭時、
    地駕駛上開營業貨運曳引車所載砂石有「沿路滲漏」之行為
    ，據證人即當日舉發取締交通違規事件之李政益警員於原審
    調查時具結證稱：當時我騎乘警用摩托車從八里的中華路往
    五股的方向行駛，等紅綠燈待轉到左方中華路2段129巷，異
    議人駕駛上開砂石車行駛在中華路2段上，從我的右邊行駛
    到我的左邊的時候，我看到砂石車漏水漏得很明顯，在中華
    路2段512號前攔檢異議人，請異議人下車看，告知異議人車
    斗後面有明顯漏水的情形，異議人說因為雨天難免會漏水，
    因為我在等停紅燈時，就看到異議人的車沿路在漏水，所以
    我才會開單等語明確（見原審卷第22頁反面），並有有舉發
    相片3張，以及蘆洲分局100年1月18日新北警蘆交裁字第100
    0001958號函、舉發違反道路交通管理事件通知單、違反道
    路交通管理事件裁決書各1份附卷可稽，觀諸照片中抗告人
    所駕駛營業貨運曳引車車頭及後車蓋局部潮濕，後車蓋外援
    下邊框明顯含水且滴落黃土色狀水滴，堪認抗告人營業貨運
    曳引確實有明顯之黃色污水滲出滴落，又證人李政益警員，
    其所陳述舉發經過，並無違反經驗或論理法則之處，且本件
    卷存證據資料，亦無任何證據可證其前揭所述係虛偽不實，
    或有何不可採之品性瑕疵存在，自不得因證人為本件開單舉
    發抗告人之員警，即予否認其證述之可信性。況交通警員掣
    單舉發違反道路交通管理處罰條例所列之違規事實，係公務
    員依法就具體事件所為之單方行政行為，基於行政行為推定
    具有公信力原則，其依法處分之事實認定亦為真正無誤，抗
    告人並未提出相關證據以供調查，自不能僅憑抗告人片面指
    述遽認本件舉發交通違規事件有何不當之處，參以本件警員
    李政益與抗告人素不相識，亦無任何嫌隙，顯無設詞攀誣或
    虛構違規事實陷害抗告人之可能，況其到庭作證，已以刑事
    責任擔保其證言之真實性，故其證述自屬可採。
  (二)按道路交通管理處罰條例第30條第1項第2款所稱之「所載貨
    物滲漏、飛散」之情形，並非僅指所載貨物本身之滲漏、飛
    散，該項貨物所含之水分有滲漏、飛散之情形亦屬之；且所
    滲漏、飛散之水分亦不限於污水，此觀道路交通安全規則第
    77條第1項第1款「汽車裝置容易滲漏、飛散、氣味惡息之貨
    物，能防止其發洩者，應嚴密封固，裝置適當。」之規定即
    明。抗告人駕駛上開曳引車載運砂土行駛於道路上時，自應
    注意嚴密封固，裝置適當，除須使用防水塑膠布覆蓋車斗，
    預防下雨砂土含水外，更須防止砂土及其所含之水分自車斗
    中滲出而直接排放滴落於地面，以免污染道路、破壞道路及
    危害其他用路人行車安全（參交通部91年3月25日091002492
    9號函釋）。而抗告人駕駛曳引車載運砂土行駛於道路時，
    既有含水之泥水從車斗滲出且滴落地面，自足以影響行駛於
    道路上的其他車輛行車安全，也會造成其他車輛的髒污及道
    路的污染。是抗告人駕駛上開車輛行駛前揭時地，其所裝載
    含水之砂土自車斗縫隙直接滲出而滴落地面之行為，已違反
    前揭道路交通安全規則第77條第1項第1款規定，而屬道路交
    通管理處罰條例第30條第1項第2款所規範之裝載貨物滲漏之
    違規行為無訛。抗告人辯稱當時車斗所滴落的水是雨水非砂
    泥水云云，已難採信；且自位置接近之臺北氣象站、淡水氣
    象站測得100年1月10日該處之全日降雨量，僅有6毫米、8.8
    毫米一節，有臺北氣象站、淡水氣象站逐日雨量資料表各1
    紙在卷可參，是當日該地區並非降下豪大雨而讓異議人即使
    已盡嚴密封固之適當裝置，仍無法防止傾盆大雨違成所載砂
    石因含水量飽和而滲漏滴落之情形；且從上開照片中可見該
    處地面雖非乾燥，亦非濕潤或有水漬，未見有雨，抗告人所
    駕車輛後方車斗上方係乾燥，下方有黃色污泥滲漏滴落之青
    形，顯見本件係抗告人未做好防止砂石滲漏泥水之適當裝置
    ，並非天候不佳所致，且不論有無下雨，或抗告人所駕駛車
    輛之砂石是否隨同雨水滲漏，抗告人既有防止所駕駛車輛滲
    漏泥水之義務，此不因天候係晴天或雨天而有所不同，抗告
    人為符合前開義務，應裝置適當設備以避免砂石因雨水沖刷
    而滲漏路面，是抗告人辯稱當時沿路不時下大雨，自然雨水
    就流入本車車斗內，為自然界不可抗力之外力所致云云，亦
    不足採。
  (三)綜合上開說明，抗告人確於前揭時、地，駕駛799-GQ號營業
    貨運曳引車（子車牌號45-VD號）有「所載貨物滲漏」之違
    規行為，原審認原處分機關依道路交通管理處罰條例第30條
    第1項第2款規定，裁處抗告人3,000元罰鍰，並依同條例第6
    3條第1項第2款（裁決書漏載第2款）記違規點數2點，核無
    違誤，因而駁回其異議，揆諸前揭規定，並無不當，故本件
    抗告為無理由，應予駁回。
五、依道路交通管理處罰條例第89條，道路交通事件處理辦法第
    25條，刑事訴訟法第412條，裁定如主文。
中    華    民    國   100    年    5    月     6     日
                  刑事第十一庭  審判長法  官  許宗和
                                      法  官  趙功恆
                                      法  官  潘進柳
以上正本證明與原本無異。
不得再抗告。
                                      書記官  任正人
中    華    民    國   100    年    5     月    6     日